最高法院刑事判決
111年度台上字第5096號
上  訴  人  陳俊宇                      


選任辯護人  王仁褀律師
上列上訴人因加重詐欺案件，不服臺灣高等法院中華民國111年8
月31日第二審判決（111年度上訴字第776號，起訴案號：臺灣桃
園地方檢察署110年度偵緝字第1450、1526、1732號），提起上
訴，本院判決如下：
    主  文
上訴駁回。
    理  由
一、按刑事訴訟法第377條規定，上訴於第三審法院，非以判決
    違背法令為理由，不得為之。是提起第三審上訴，應以原判
    決違背法令為理由，係屬法定要件。如果上訴理由書狀並未
    依據卷內訴訟資料，具體指摘原判決不適用何種法則或如何
    適用不當，或所指摘原判決違法情事，顯與法律規定得為第
    三審上訴理由之違法情形，不相適合時，均應認其上訴為違
    背法律上之程式，予以駁回。本件經原審審理結果，認上訴
    人陳俊宇有原判決事實欄所載犯行，乃撤銷第一審關於上訴
    人之不當科刑判決，改判仍論處上訴人犯三人以上共同以網
    際網路對公眾散布而犯詐欺取財未遂罪刑，已詳敘其調查、
    取捨證據之結果及憑以認定犯罪事實之得心證理由。從形式
    上觀察，並無足以影響判決結果之違法情形存在。
二、本件上訴意旨略稱：
  ㈠原判決量刑時，僅籠統泛稱：「兼衡以被告之犯罪動機、目
    的、手段、加入本案詐欺集團之時間、造成損害程度，及其
    自陳高商畢業之教育程度、從事工程工作、月薪（新臺幣）
    3萬餘元、家中有妻女需扶養之家庭生活經濟狀況等一切情
    狀」，並未對上訴人犯罪動機、目的、手段、智識程度、坦
    承犯行等犯後態度及家庭經濟狀況等加以涵攝，或具體附理
    由加以說明，以為裁量判斷，有認定事實與所採證據不相適
    合及違背客觀性義務之違法。
  ㈡上訴人非詐欺集團核心人士，本案係屬詐欺未遂，與同類案
    件相比有顯著差異，原判決量刑時基於平等原則，應再加以
    比較衡量各類詐欺案件之差異性，而為不同量刑考量，原判
    決對上訴人顯有不利益之量刑判斷，違反比例原則、平等原
    則及罪刑相當原則。
  ㈢參與詐欺集團犯罪之態樣、動機不同，造成之損害、獲利亦
    有差異；在裁量是否宣告緩刑時，依緩刑規定之立法意旨，
    應考慮犯罪情節及被告之性格、素行、生活經驗及犯後態度
    ，足信無再犯之虞或無難收緩刑之效而認為以暫不執行為適
    當者，自得併予宣告緩刑。上訴人經本案偵審程序，已知所
    悔悟、警惕，斷無僥倖之心，並永無再犯之虞，原判決未予
    宣告緩刑，對上訴人有不利益之量刑判斷，違背緩刑之立法
    意旨、比例原則及罪刑相當原則，有判決不適用法則之違法
    。
  ㈣上訴人過往素行良好，往後也將注意謹慎，不敢懈怠，請審
    酌上訴人之家庭背景、犯後已坦承犯行深具悔意、願盡一切
    能力彌補錯誤、非詐欺集團核心人士、沒有親身為詐騙被害
    人之犯罪構成要件要素行為等情，依刑法第57條、第74條之
    規定，宣告得緩刑之刑，及為附條件緩刑宣告，俾讓上訴人
    得啟自新，亦足懲戒上訴人，並可達防衛社會之目的，且藉
    在緩刑期間觀察上訴人有無信守諾言遵守法律，請撤銷原判
    決，更為適法之判決並為緩刑宣告等語。
三、按量刑輕重，屬為裁判之法院得依職權裁量之事項，苟其量
    刑已以行為人之責任為基礎，並斟酌刑法第57條各款所列情
    狀，在法定刑度內，酌量科刑，而無違反公平、比例及罪刑
    相當原則，致明顯輕重失衡情形，即不得指為違法。又具體
    個案犯情及行為人屬性量刑事由，互有差異，縱為同一犯行
    之共同正犯，不同行為人間因犯罪主導性、參與程度、分工
    狀況，犯行情節等量刑事由未必盡同。是個案之裁量判斷，
    除非有全然喪失權衡意義或其裁量行使顯然有違比例、平等
    諸原則之裁量權濫用之情形，否則縱屬共同犯罪之情形，仍
    不得援引其他行為人之量刑輕重情形，比附援引為指摘量刑
    不當之依據，此與所謂相同之事件應為相同之處理，不同之
    事件則應為不同之處理，除有合理正當之事由外，否則不得
    為差別待遇之平等原則概念，迥然有別。原判決已綜合審酌
    刑法第57條科刑等一切情狀，說明：審酌上訴人不思循合法
    途徑賺取財物，反而加入本案詐欺集團，前往馬來西亞與集
    團成員共同詐騙大陸地區民眾財物，傷害我國形象，並致大
    陸地區民眾受有財產損害之危險，所為應予非難，惟考上訴
    人犯後坦承犯行，且僅負責現場成員生活，未實際撥打電話
    予被害人，尚無證據認屬本案詐欺集團核心成員，兼衡上訴
    人之犯罪動機、目的、手段、加入本案詐欺集團之時間、造
    成損害程度，及其自陳○○畢業之教育程度、從事○○工作、月
    薪新臺幣3萬餘元、家中有妻女需扶養之家庭生活經濟狀況
    等一切情狀，量處如其主文第2項所示之刑（見原判決第7、
    8頁）。已兼顧相關有利與不利之科刑資料，所量定之刑罰
    ，客觀上並未逾越法定刑度，亦與罪刑相當原則無悖，核屬
    事實審法院量刑職權之適法行使，難認有濫用其裁量權限之
    違法情形。上訴意旨㈠㈡漫指原判決未具體涵攝，或援引同類
    案件之量刑，指摘原判決違反客觀注意義務、比例原則、平
    等原則及罪刑相當原則，並非合法之第三審上訴理由。
四、法院對於具備緩刑要件之刑事被告，認為以暫不執行刑罰為
    適當者，得宣告緩刑，固為刑法第74條第1項所明定；然有
    無以暫不執行刑罰為適當，應由法院就被告之性格、犯罪狀
    況、有無再犯之虞及能否由於刑罰之宣告而策其自新等一切
    情形，予以審酌裁量，此係法院得依職權自由裁量之事項，
    倘已審酌一切情狀而未宣告緩刑，既不違背法令，自不得執
    為第三審上訴之合法理由。原判決已敘明：考量上訴人所屬
    本案詐欺集團具相當規模，組織及上下層分工行為明確，危
    險性及損害性廣泛而難認輕微，且上訴人自陳於本案機房經
    破獲後，在馬來西亞待了5年多，係因妻子懷孕想回臺生產
    始返國投案等語，尚難認其確係真心悔悛而有何暫不執行其
    刑為適當之理由，爰不予宣告緩刑之旨（見原判決第8頁）
    。已敘明不予宣告緩刑之理由，依上開說明，並無濫用裁量
    權之情事。上訴意旨㈢係對原判決裁量權之適法行使，再為
    爭執，難認係上訴第三審之合法理由。
五、綜合前旨及其他上訴意旨仍置原判決所為說明於不顧，而對
    於原判決前述職權行使，徒以自己之說詞，任意指為違法，
    要與法律規定得為第三審上訴理由之違法情形，不相適合。
    本件上訴人之上訴違背法律上程式，應予駁回。又本件既從
    程序上駁回上訴人之上訴，上訴意旨㈣請求本院從輕量刑及
    宣告緩刑，自無從審酌，附此敘明。
據上論結，應依刑事訴訟法第395條前段，判決如主文。
中　　華　　民　　國　　111 　年　　11　　月　　17　　日
                  刑事第二庭審判長法　官  林勤純
                                  法　官  王梅英
                                  法　官  蔡新毅
                                  法　官  吳秋宏
                                  法　官  黃斯偉
本件正本證明與原本無異
                                  書記官  王麗智
中　　華　　民　　國　　111 　年　　11　　月　　22　　日